臺灣彰化地方法院刑事裁定
111年度聲簡再字第2號
再審聲請人
即受判決人  張家展




上列再審聲請人即受判決人張家展（下稱聲請人）因竊盜案件，
對於本院111年度簡字第149號中華民國111年2月10日第一審確定
判決（聲請簡易判決處刑案號：110年度偵字第15518號），聲請
再審，本院裁定如下：
    主  文
再審之聲請駁回。
    理  由
一、再審聲請意旨略以：本件員警開始製作筆錄前，桌上置有2
    份案卷，其中1件即本件之竊盜案，另外1件則係偽造文書。
　　員警就將錄音機關掉，並告知聲請人只要承認犯罪與員警配
    合，2件任選1件就好，另1件就不辦你。聲請人遂依員警指
    示承認本件竊盜案，員警以此手段獲取被告證詞（按：應為
    自白）實有不公之處，因此依刑法（按：應為刑事訴訟法之
    誤）第420條第1項第6款規定聲請再審等語。
二、按有罪之判決確定後，原判決所憑之證言已證明其為虛偽者
    ，依刑事訴訟法第420條第1項第2款規定，即得為受判決人
    之利益聲請再審，非如同條項第6款所定因發現新事實、新
    證據為再審理由時，尚須以綜合判斷相關新舊證據足認可動
    搖原確定判決所認定事實（即確實性）為要件，此乃因原判
    決所使用之「證言」，既存在虛偽，其判決基礎不存，真實
    性即滋疑義，自應重新檢視全部證據，賦予受判決人開始再
    審之救濟機會。再自法條體系觀察，對照同條項第1款規定
    「原判決所憑之『證物』已證明其為偽造或變造者」的再審理
    由，可知該第2款謂原判決所憑之「證言」者，是著重於作
    為認定犯罪事實基礎之人的語言（含書面陳述）而論，於被
    告以外之第3人，即證人的陳述，固屬當然，於被告之自白
    ，因同係人的陳述，且為同法第156條第1項所指之法定證據
    方法，於自白出於任意性，且與事實相符，即得作為證據，
    其證據性質與證人的陳述無異，均得作為認定犯罪事實之基
    礎，並未逸脫於「證言」之可能文意，倘原判決所憑之「被
    告自白」已經證明其為虛偽，論理解釋上，仍應認屬該第42
    0條第1項第2款所指「證言」的範疇，始得合於再審制度之
    目的係在發現真實並追求具體公平正義之趣旨，及放寬再審
    條件限制之修法趨勢，與時俱進維持法規範之圓滿。惟同法
    第420條第2項亦定明：上述情形之證明，係以經判決確定，
    或其刑事訴訟不能開始或續行非因證據不足為限（例如經緩
    起訴處分、逃匿通緝久未歸案、因死亡而判決公訴不受理或
    追訴權時效完成而判決免訴等），而就該「證明」之形式嚴
    其要件，用以兼顧法之安定（司法公信）。雖此所稱經「判
    決」確定證明其為虛偽之證言（含自白），固非單指證言已
    被論以偽證罪之判決，惟仍必須是憑相當之積極證據資以證
    明其為虛偽之刑事判決，始為相符（最高法院111年度台抗
    字第23號裁定意旨參照）。
三、經查：
　㈠聲請人因竊盜案件，經本院以111年度簡字第149號簡易判決
    處有期徒刑4月，聲請人不服提起上訴後，分由本院以111年
    度簡上字第46號審理，嗣聲請人於民國111年4月8日當庭撤
    回上訴而確定，此有臺灣高等法院被告前案紀錄表1份在卷
    可稽，並經本院調取上開偵審卷宗查閱屬實，依刑事訴訟法
    第426條第1項規定，本院自屬再審之管轄法院，合先敘明。
　㈡細繹再審聲請意旨，可知聲請人爭執之點在於其於警詢時之
    自白，是其書狀所載之刑法第420條第1項第6款規定，其真
    意應係指刑事訴訟法第420條第1項第2款規定。依再審聲請
    意旨內容觀之，聲請人並未主張有遭強暴、脅迫方式取供，
    僅稱係與警方條件交換一詞；再觀諸聲請人不服本院111年
    度簡字第149號簡易判決而提出之刑事聲明上訴狀，其上訴
    理由敘明「一、被告坦誠自白偵查中坦承不諱犯後態度良好
    。…」等語，嗣於本院111年度簡上字第46號準備程序時供稱
    ：「上訴要旨引用上訴狀所載。我想要跟被害人達成和解，
    希望被害人能夠原諒我，我知道我錯了。」等語，此有前揭
    刑事聲明上訴狀、本院111年度簡上字第46號準備程序筆錄
    各1份在卷足稽，是難認其於警詢時之自白係出於虛偽，再
    審聲請意旨復未具體指明有何「憑相當之積極證據資以證明
    其為虛偽之刑事判決」，是再審聲請意旨所陳即與刑事訴訟
    法第420條第1項第1項第2款、第2項規定之再審事由不侔，
    其此部分聲請再審即無理由。 
四、綜上所述，聲請人再審聲請意旨所陳，與刑事訴訟法第420
    條第1項第2款規定之要件明顯不符。從而，本件聲請人再審
    之聲請顯屬上述不合再審之要件，應予駁回，自無再通知再
    審聲請人到場，並聽取檢察官意見之必要，附此敘明。
據上論斷，依刑事訴訟法第434條第1項，裁定如主文。　　　　
中　　華　　民　　國　　111 　年　　11　　月　　18　　日
                  刑事第五庭  法  官  巫美蕙
以上正本證明與原本無異。
如不服本裁定，應於裁定送達後五日內向本院提出抗告狀(須附
繕本 )。
中　　華　　民　　國　　111 　年　　11　　月　　18　　日
                              書記官  林婷儀